【裁判字號】    99,交聲,1901
【裁判日期】    990730
【裁判案由】    聲明異議
【裁判全文】
臺灣高雄地方法院交通事件裁定        99年度交聲字第1901號
原處分機關  交通部公路總局高雄區監理所
代  表  人  劉育麟
異  議  人  甲○○
上列異議人因違反道路交通管理處罰條例案件，對於交通部公路
總局高雄區監理所於民國99年6 月7 日所為之處分（高監自裁字
第裁80-BBA012622號），聲明異議，本院裁定如下：
    主  文
異議駁回。
    理  由
一、本件異議意旨略以：原處分認異議人於民國99年3 月8 日晚
    間7 時45分許，駕駛車牌號碼3N-4910 號自用一般小客車，
    行至有燈光號誌管制之高雄市○○區○○路與水源路交岔路
    口（下稱系爭路口）時，適燈號轉為紅燈，仍逕行闖越前行
    至行人穿越道，為警逕行舉發，原處分機關乃依道路交通管
    理處罰條例第53條第1 項、第63條第1 項第3 款規定，裁處
    異議人罰鍰新臺幣（下同）2,700 元，並記違規點數3 點；
    惟異議人認系爭路口黃燈秒數過短，致其無法反應而行駛至
    人行穿越道始停止，其並無闖紅燈之意圖，另裁處金額僅為
    2,700 元，實際卻向其收取2,900 元，顯不合理，為此，爰
    依法聲明異議等語。
二、按汽車駕駛人，行經有燈光號誌管制之交岔路口闖紅燈者，
    處新臺幣1,800 元以上5,400 元以下罰鍰；汽車駕駛人有第
    53 條 情形者，記違規點數3 點，道路交通管理處罰條例第
    53條第1 項、同條例第63條第1 項第3 款分別定有明文。復
    按停止線，用以指示行駛車輛停止之界限，車輛停止時，其
    前懸部分不得伸越該線；又車輛面對圓形紅燈表示禁止通行
    ，不得超越停止線或進入路口，道路交通標誌標線號誌設置
    規則第170 條第1 項前段、第206 條第5 款第1 目分別訂有
    明文。是以車輛面對圓形紅燈時仍無視於號誌，而有穿越路
    口之企圖，其車身並已伸越停止線，並足以妨害其他方向行
    人（例如：行人穿越道）、車輛通行者，即視為闖紅燈之行
    為，亦有交通部82年4 月22日交路字第0098 11 號函1 紙參
    照。
三、經查：
（一）異議人於前揭時、地，駕駛前揭車輛，行至有燈光號誌管
      制之系爭路口時，適燈號轉為紅燈，仍逕行闖越前行至行
      人穿越道之事實，為異議人所不否認，亦有上開車輛違規
      照片2 張、高雄市政府警察局99年3 月23日高市警交相字
      第BBA012622 號舉發違反道路交通管理事件通知單（下稱
      舉發通知單）、交通部公路總局高雄區監理所於99年6 月
      7 日高監自裁字第裁80 -BBA012622 號裁決書各1 份、送
      達證書影本2 份在卷可佐，足見異議人確有駕駛前揭車輛
      面對圓形紅燈時，仍逕行闖越前行至行人穿越道，足以妨
      害其他方向行人之通行，依前開法條函釋意旨，自屬闖紅
      燈之行為無訛。
（二）至異議人雖以前詞置辯，惟查：
    1.觀諸卷附舉發照片，可見異議人在違規地點之紅燈啟亮1.
      79秒時，車身前緣已置於行人穿越道（斑馬線）上，車身
      後輪則尚未壓住停止線；於紅燈亮啟後2.80秒，車身後輪
      已壓住行人穿越道前緣，足認異議人所駕駛之上開車輛於
      紅燈已亮啟1.79秒及2.80秒時，確已超越停止線，且有繼
      續向前行駛之情形。是以，本件違規車輛於燈號轉變為紅
      燈後，並未確實將車輛停止在原處停等，且因其車輛移動
      而輾壓感應線圈啟動相機拍照採證甚明。復稽之卷附前揭
      舉發照片，可知異議人駕駛前揭車輛穿越系爭路口之車速
      為時速29公里，黃燈設置為「3.89」秒，則異議人到達系
      爭路口前約31公尺（29公里/ 小時÷3,600 秒×1,000 公
      尺×3.89秒≒31公尺，以四捨五入計）即可知曉系爭路口
      號誌將要轉換為紅燈，縱異議人前以高速行駛，而以系爭
      路口時速50公里速限計之，異議人於到達系爭路口前約54
      公尺（50公里/ 小時÷3,600 秒×1,000 公尺×3.89秒≒
      54公尺，以四捨五入計）即可看見號誌轉變為黃燈，系爭
      路口號誌即將轉變為紅燈，益見異議人足以反應及停等之
      距離甚長，從異議人符合系爭路口之車速以觀，自難認異
      議人有何不能煞停之情，惟異議人猶於紅燈已亮啟1.79秒
      及2.80秒，仍未予煞停逕行闖越前行，主觀上自有闖紅燈
      之故意無訛。
    2.另舉發違規單及前揭裁決書均載明罰金為2,700 元，依前
      揭規定，裁決並無違誤。至電腦錯誤扣款2,900 元，而致
      異議人溢繳200 元部分，原處分機關已發函告知異議人攜
      帶相關證件並予以退款一節，有交通部公路總局高雄區監
      理所99年6 月7 日高監自字第0990041383號函1 份在卷可
      參，原處分機關已予以補正相關行政疏失。然原處分機關
      扣款縱有此部分疏漏，仍要與本件異議人前揭違規之舉無
      涉，自難為有利於異議人之認定。
四、綜上所述，因異議人於上述時、地，駕駛前揭車輛，行經有
    燈光號誌管制之交岔路口闖紅燈，則原處分機關依道路交通
    管理處罰條例第53條第1 項及第63條第1 項第3 款規定，裁
    處異議人罰鍰2,700 元，並記違規點數3 點，並無違誤，異
    議人執上開情詞聲明異議，洵無理由，應予裁定駁回。
五、據上論斷，應依道路交通案件處理辦法第19條，裁定如主文
    。
中    華    民    國    99    年    7     月    30    日
                  交通法庭法  官  謝枚霏
以上正本證明與原本無異。
如不服本裁定，應於收受送達後5 日內向本院提出抗告狀。
中    華    民    國    99    年    7     月    30    日
                          書記官  楊馥如

司法院資訊處製作；財團法人民間司法改革基金會備份。
